臺灣板橋地方法院刑事判決　　　　　　　 96年度訴更字第6號
公　訴　人　臺灣板橋地方法院檢察署檢察官
被　　　告　甲○○原名簡永忠.
上列被告因毒品危害防制條例案件，經檢察官提起公訴（95年度
毒偵字第7603號），前經本院以96年度訴字第326 號判決公訴不
受理，檢察官不服提出上訴，由臺灣高等法院以96年度上訴字第
1833號判決撤銷原判決發回更審，本院判決如下：
    主  文
本件公訴不受理。
    理  由
一、本件公訴意旨略以：被告甲○○前因施用毒品案件，先後二
    次經本院裁定送觀察、勒戒後，均認無繼續施用毒品之傾向
    ，而由臺灣板橋地方法院檢察署檢察官分別以87年度偵字第
    27592 號、88年度偵字第4151號為不起訴處分確定。復又因
    施用毒品案件，經臺灣板橋地方法院檢察署檢察官以89年度
    毒偵字第2936號聲請簡易判決處刑並執行強制戒治，強制戒
    治部分經本院以89年度毒聲字第2224號裁准後，於民國90年
    3 月28日戒治期滿執行完畢；刑罰部分則經本院以89年度板
    簡字第727 號刑事簡易判決判處有期徒刑四月確定，嗣於90
    年10月25日縮刑期滿執行完畢。詎其猶不知悔改，復基於施
    用第一級毒品海洛因之犯意，於95年9 月5 日為警採尿時回
    溯26小時內之某時，在不詳處所，施用第一級毒品海洛因一
    次。嗣於95年9 月5 日下午5 時10分許，在臺北縣新莊市○
    ○路○段121 號前，因另涉竊盜案件為警查獲，因認被告所
    為，係涉犯毒品危害防制條例第10條第1 項之施用第一級毒
    品罪等語。
二、按起訴之程序違背規定者，應諭知不受理之判決；另不受理
    之判決，得不經言詞辯論為之，刑事訴訟法第303 條第1 款
    、第307 條分別定有明文。復按92年7 月9 日修正公布，自
    93年1 月9 日起施行之毒品危害防制條例第20條、第23條，
    依施用第一、二級毒品者之犯次為「初犯」、「五年內再犯
    」或「五年後再犯」，異其刑事處遇程序，規定「初犯」者
    ，經觀察、勒戒或強制戒治後，應為不起訴處分或不付審理
    之裁定，亦即以觀察、勒戒或強制戒治之保安處分代替刑事
    訴追；經觀察、勒戒或強制戒治執行完畢釋放後「五年內再
    犯」者，依法追訴或裁定交付審理；至於經觀察、勒戒或強
    制戒治執行完畢釋放後「五年後再犯」者，亦適用「初犯」
    以保安處分代替刑事訴追之程序。其立法理由謂因施用第一
    級或第二級毒品者具「病患性犯人」之特質，故對「初犯」
    者，送觀察、勒戒，戒除其身癮，或進一步施以強制戒治，
    戒除其心癮；經觀察、勒戒或強制戒治執行完畢釋放後「五
    年後再犯」者，因前所實施之觀察、勒戒或強制戒治已收五
    年之遮斷效，足以遮斷其施用毒品之毒癮，故仍適用「初犯
    」以保安處分代替刑事訴追之程序。至經觀察、勒戒或強制
    戒治執行完畢釋放後「五年內再犯」者，因其再犯率甚高，
    原實施之觀察、勒戒及強制戒治既已無法收其實效，爰依法
    追訴或裁定交付審理。故施用第一、二級毒品者，除曾經觀
    察、勒戒或強制戒治執行完畢後五年內再犯之情形外，均仍
    得適用以保安處分代替刑事訴追程序之規定，並不限於初犯
    施用毒品者。則初犯施用毒品罪後，於五年內第二次再犯，
    因時值毒品危害防制條例修正前，經依修正前舊法追訴處罰
    同時並施以強制戒治，嗣於該條例修正公布並施行後，始第
    三次（或第三次以上）再犯，且其行為時距第二次再犯而經
    觀察、勒戒或強制戒治執行完畢釋放時之間隔已滿五年者，
    依其第二次再犯經保安處分執行完畢釋放後五年內未曾再犯
    之情形以觀，核與初犯經保安處分執行完畢釋放後「五年內
    再犯」者，其再犯率高，原實施之觀察、勒戒及強制戒治已
    無法收其實效之情形則迥不相侔，而與「五年後再犯」者，
    已收五年遮斷效之情形相同；本於上開對具治療成效之病患
    性毒品犯，期能藉由強制治療之保安處分戒除其身、心癮之
    立法本旨，自應認與五年後再犯之情形相同，仍適用以保安
    處分代替刑事訴追之規定（最高法院96年度臺非字第123 、
    145 、153 號判決意旨可資參照）。
三、本件被告甲○○（原名簡永忠）前因施用毒品案件，經本院
    先後以87年度毒聲字第3958號、88年度毒聲字第3090號裁定
    送觀察、勒戒後，均認無繼續施用毒品傾向，而由臺灣板橋
    地方法院檢察署檢察官分別以87年度偵字第27592 號、88年
    度偵字第4151號為不起訴處分確定。復又因施用毒品案件，
    經本院以89年度毒聲字第2224號裁定令入戒治處所施以強制
    戒治，嗣因戒治成效良好，再經本院以89年度毒聲字第5709
    號裁定停止戒治，所餘戒治期間並宣付保護管束，而於89年
    10月13日停止處分出所，後於90年3 月28日戒治期滿執行完
    畢等情，有臺灣高等法院被告前案紀錄表一份在卷可按。而
    本件公訴意旨所指被告基於施用第一級毒品海洛因之犯意，
    於95年9 月5 日為警採尿前回溯26小時內某時，施用第一級
    毒品海洛因一次之犯行，距其上開90年3 月28日強制戒治期
    滿之日，相隔已逾五年，且其間未曾再犯，揆諸前揭說明，
    即應合於前述「五年後再犯」之情形，仍應適用以保安處分
    代替刑事訴追之規定。準此，本案被告於95年9 月5 日為警
    採尿前回溯26小時內之某時施用海洛因之犯行，即應由檢察
    官依毒品危害防制條例第20條第3 項、第1 項之規定，聲請
    法院裁定令被告入勒戒處所施以觀察、勒戒，始為適法。然
    本件檢察官未依前開規定先聲請法院裁定將被告送觀察勒戒
    ，逕行將被告提起公訴，其起訴程序顯屬違背規定，爰不經
    言詞辯論，逕為不受理之判決。
據上論斷，應依刑事訴訟法第303 條第1 款、第307 條，判決如
主文。
中　　華　　民　　國　　96　　年　　11　　月　　15　　日
                刑事第十七庭審判長法　官 李幼妃
                                  法  官 鄭燕璘
                                  法  官 張紹省
上列正本證明與原本無異。
如不服本判決，應於判決送達後十日內向本院提出上訴狀。
                                  書記官 周雅玲
中　　華　　民　　國　　96　　年　　11　　月　　15　　日
